【裁判字號】    99,重訴,525
【裁判日期】    991014
【裁判案由】    損害賠償等
【裁判全文】
臺灣臺北地方法院民事判決             99年度重訴字第525號
原      告
即反訴被告  高津商社股份有限公司
法定代理人  王芸榛
訴訟代理人  蘇千祿律師
被      告
即反訴原告  統一超商股份有限公司
法定代理人  高清愿
訴訟代理人  李昱晨
            汪明明
上列當事人間請求損害賠償等事件，經本院於中華民國99年9月
29日言詞辯論終結，判決如下：
    主  文
被告應給付原告新臺幣柒佰柒拾萬柒仟陸佰貳拾參元，及自民國
九十八年十二月二十二日起至清償日止，按年息百分之五計算之
利息。
本判決第一項於原告以新臺幣貳佰伍拾陸萬玖仟貳佰零柒元為被
告供擔保後，得假執行。但被告得以新臺幣柒佰柒拾萬柒仟陸佰
貳拾參元為原告預供擔保，而免為假執行。
訴訟費用由被告負擔。
反訴原告之訴及假執行之聲請均駁回。
反訴訴訟費用由反訴原告負擔。
    事實及理由
甲、程序方面
一、本件依兩造簽訂之成大商場專櫃合約書（下稱系爭合約書）
    第24條規定，雙方合意以臺灣臺北地方法院為第一審管轄法
    院，故本院自有管轄權（見本院卷第19頁）。
二、按「被告於言詞辯論終結前，得在本訴繫屬之法院，對於原
    告及就訴訟標的必須合一確定之人提起反訴」、「反訴之標
    的，如專屬他法院管轄，或與本訴之標的及其防禦方法不相
    牽連者，不得提起」，民事訴訟法第259條、第260條第1項
    分別定有明文。而所謂反訴之標的與本訴之標的及其防禦方
    法有牽連關係者，乃指反訴標的之法律關係與本訴標的之法
    律關係兩者之間，或反訴標的之法律關係與本訴被告作為防
    禦方法所主張之法律關係兩者之間，有牽連關係而言。舉凡
    本訴標的之法律關係或作為防禦方法所主張之法律關係，與
    反訴標的之法律關係同一，或當事人雙方所主張之權利，由
    同一法律關係發生，或本訴標的之法律關係發生之原因，與
    反訴標的之法律關係發生之原因，其主要部分相同，均可認
    兩者間有牽連關係。經查，反訴原告即被告於言詞辯論終結
    前之民國99年1月22日以民事答辯狀請求反訴被告即原告應
    給付新臺幣（下同）60萬元，及自答辯狀繕本送達翌日起至
    清償日止，按年息5%計算之利息，經核與原告於本件訴訟所
    為攻擊、防禦方法相牽連，其提起反訴合於民事訴訟法第25
    9條、第260條第1項之規定，應予准許。
三、次按原告於判決確定前，得撤回訴之全部或一部；但被告已
    為本案之言詞辯論者，應得其同意。訴之撤回者，視同未起
    訴。民事訴訟法第262條、第263條第1項前段定有明文。查
    原告起訴時依侵權行為及債務不履行之請求權請求被告應給
    付其硬體設備、生財器具、資遣費等損害，並返還履約保證
    金，復依不當得利請求權請求被告給付超收水電費，及依系
    爭合約書請求被告給付應付帳款，共計8,466,889元，及自
    起訴狀繕本送達翌日起至清償日止按年息5%計算之利息；嗣
    於99年9月29日言詞辯論期日，當庭撤回不當得利100,413元
    部分，並經被告當庭表示同意（詳本院卷第88頁反面），是
    原告所為訴之一部撤回，核與民事訴訟法第262條第1項之規
    定相符，自應准許，合先敘明。
四、末按訴狀送達後，原告不得將原訴變更或追加他訴，但擴張
    或減縮應受判決事項之聲明者，不在此限，民事訴訟法第25
    5條第1項第3款定有明文。查原告起訴時訴之聲明為：「被
    告應給付原告8,466,889元，及自起訴狀繕本送達翌日起至
    清償日止，按年息5%計算之利息。願供擔保，請准宣告假執
    行。」，嗣於99年9月29日當庭變更訴之聲明為：「被告應
    給付原告7,707,623元，及自起訴狀繕本送達翌日起至清償
    日止，按年息5%計算之利息。願供擔保，請准宣告假執行。
    」，原告所為訴之變更，核屬減縮應受判決事項之聲明，揆
    諸前揭規定，並無不合。
乙、實體方面：
壹、本訴部份：
一、原告起訴主張：
  (一)原告因被告對外公開招商餐飲業者，而與被告於98年2月9
      日簽訂系爭合約書，由被告提供坐落於台南市○區○○里
      ○○路118號成大商場一樓編號B-03商場專櫃（下稱系爭
      專櫃）予原告開設「小濱和食堂&常玉壽司料亭」而經營
      餐飲業，原告於簽訂系爭合約書後即花費業裝潢等費用，
      並配合被告通知消安檢查。然原告因向台南市政府辦理公
      司地址變更時，始發現原告地址無法變更為被告提供之系
      爭專櫃地址，原告乃向台南市政府查詢系爭專櫃之建築物
      使用類組，竟發現依台南市政府使用執照內容，係屬建築
      使用類組之D4，即「供國中以上各級學校教學使用之相關
      場所。（宿舍除外）」，完全不得經營餐飲業（按餐飲業
      係屬B3類組之「供不特定人餐飲，且直接使用燃具之場所
      」），不可能作為餐飲業經營使用。且依都市計畫使用分
      區，系爭標的物為學校用地，亦並不屬於餐廳用途且不得
      經營餐廳。況依台南市政府各機關公共安全聯合稽查商業
      活動現場記錄表，亦認本件標的物係違規使用，且消防設
      施亦有檢修之必要，現場不屬於餐廳用途且應不得經營餐
      廳。而就經濟部99年1月18日經商字第09902001670號函所
      示內容，系爭標的物現場營業代碼為百貨公司業(即B2類)
      ，與使用執照D4類完全不同，而百貨公司業係指同一場所
      從事多種商品分部門零售之百貨公司，並非可以經營餐飲
      業，而餐飲業亦非商品分部門零售之百貨公司，因此，依
      該函文內容，原告承租之系爭專櫃仍無法經營餐飲業，且
      被告至今仍然無法舉證系爭標的物可以為合法餐飲業經營
      使用。綜上所述，被告招商餐廳之經營而出租於原告之行
      為，顯為違規使用且無法經營餐飲業，被告有給付不能或
      不完全給付之情事。
  (二)本件因被告違反民法第423條規定之出租人有交付租賃物
      合用義務，故原告以本起訴書繕本送達被告為解除契約之
      意思表示，並依民法第227條、第227之1條、第226條、第
      260條或第184條第1項前段之規定為請求權，並為選擇之
      合併，請求被告賠償硬體設備5,520,700元、生財器具1,3
      37,614元、資遣費等損害25,556元，合計6,883,870元；
      另依系爭合約書第5條第1至4項之約定，請求被告給付應
      付帳款523,753元；再依民法第256條、第259條及系爭合
      約書第4條第1項，請求被告返還履約保證金30萬元。
  (三)另應付帳款部分，因原告有發函要求被告點交並交付鑰匙
      ，被告亦有發存證信函拒絕點交，此即受領遲延，因此被
      告主張以終止租約之違約金60萬元為抵銷，實無理由。又
      被告抗辯硬體設備及生財器具須以殘值為計算云云，然本
      件為解除契約，而回復原狀仍應以未簽約當時損害為準，
      是應以原告因被告違法出租所購置器具價錢為準，無所謂
      殘值問題。另被告辯稱原告已將生財器具移往他處另為使
      用云云，與事實不符，此觀之兩造所進行之點算記錄即明
      。
  (四)並聲明：被告應給付原告7,707,623元，及自起訴狀繕本
      送達翌日起至清償日止，按年息5%計算之利息。願供擔保
      聲請宣告假執行。
二、被告則以：
  (一)兩造於98年2月9日簽訂系爭合約書，由原告於被告之成大
      商場設置專櫃提供商品及服務，合約期間自98年2月11 日
      起至103年2月10日止，被告業已如期交付系爭櫃位予原告
      。另依台南市政府98年11月13日南市工建字第0983117253
      0號改善補辦手續函可知，縱然系爭專櫃使用用途不符，
      亦得循申請變更使用執照相關手續繼續使用，且建築法第
      73條第2項亦定有明文，因之，使用用途不符屬得補正之
      事項，而原告於98年10月12日擅自暫停營業時，並未有任
      何行政（司法）機關對原告之營業行為為處分致其無法營
      業，且被告之成大商場其他櫃位迄今亦均正常營運中，是
      本件並無給付不能情事。又系爭專櫃所屬建物為太子建設
      股份有限公司（下稱太子建設）依「促進民間參與公共建
      設法」（下稱促參法）提出規劃案，太子建設並與國立成
      功大學簽訂「自行規劃申請參與興建暨營運國立成功大學
      學生宿舍及校友會館案興建營運契約書」（下稱興建暨營
      運契約書）後，由太子建設將建物部分範圍（B2、1F、2F
      ）轉租予被告經營商場，雙方並簽訂「國立成功大學附屬
      生活設施租賃契約書」，規劃案內容即已含「中餐廳（含
      廚房）、西餐廳（含廚房、露天餐區、吧台區等）」，該
      規劃案並經教育部函請國立成功大學先行評估確符合學校
      需求後，教育部認太子建設所提規劃設施符合促參法第3
      條第1項第6款之文教設施，同意授權國立成功大學執行，
      且依興建營運契約第7.3.4條款明定「附屬生活服務設施
      面積不得超過3000坪。設施型態以餐飲、便利商店、圖書
      、文具、影印、鐘錶、眼鏡、服飾、電器、通訊、資訊、
      體育用品、健身、藥房、相館、郵政、金融等之販售、維
      修、租賃、服務及其他依法得予以設置者為限。」，而該
      營運興建契約並經教育部於94年5月23日台高（三）字第
      0940068363號函同意備查在案。按促參法辦理之文教設施
      案件因具多樣性，且土地使用管制相關法規對於學校用地
      可使用之細項並無明列，是否有違土地使用分區之相關規
      定，宜由中央目的事業主管機關即教育部，於符合教育目
      的之前提下認定之，目前文教設施促參案件之商業登記，
      如經教育部認定為文教設施者，則可依法申辦登記事宜，
      有行政院公共工程委員會91年7月24日工程技字第0910031
      2460號函可參。再依內政部營建署93年9月13日營署都字
      第0930056749號函釋稱「另在合理規模下提供，符合該公
      共設施之原使用目的及相關建管、消防標準，經目的事業
      主管機關認屬促參法所稱之附屬設施，自得視為符合其原
      使用目的，無須調整土地使用分區或變更使用項目」。是
      系爭專櫃屬促參法之特殊案件，而系爭專櫃所屬商場業經
      主管機關核定為學校之附屬設施在案，參酌興建營運契約
      第7.3.4條款約定及工程會、營建署前該函釋，被告所交
      付之系爭專櫃應認無重大瑕疵，而存有原告無法營業之情
      事。原告僅因建物使用用途與其經營項目（餐飲）不盡相
      符，即質疑系爭專櫃存有重大瑕疵而無法營業之情事，尚
      非可採。
  (二)依系爭合約書第2條後段規定原告於合約期間內，非經被
      告事前書面同意，不得暫停或結束營業，然原告竟擅自於
      98 年10月12日起自行暫停營業，此已嚴重影響被告商場
      之營運，屬重大違約。嗣經被告催告限期改正仍拒不改正
      ，被告即依系爭合約書第12條第2項第8款及第12條第4項
      之規定逕行終止原契約，履約保證金30萬元則不予退還，
      並向原告請求60萬元之懲罰性違約金，而與原告請求被告
      給付應付帳款523,753元部分，主張抵銷等語，資為抗辯
      。
  (三)並聲明：原告之訴駁回。如受不利判決，願供擔保請准宣
      告免為假執行。
貳、反訴部份：
一、反訴原告即被告起訴主張：反訴被告未經反訴原告事前書面
    同意擅自暫停營業，已有重大違約情事，已造成反訴原告商
    場聲譽及營業上之損失。爰依系爭合約書第12條第2項第8款
    及第12條第4項之規定，於98年10月29日向原告終止契約，
    並請求反訴被告給付60萬元之懲罰性違約金。並聲明：反訴
    被告應給付反訴原告60萬元，及自答辯狀繕本送達翌日起至
    清償日止，按年息5%計算之利息。願供擔保聲請宣告假執行
    。
二、反訴被告即原告抗辯以：系爭標的物樓上為學生宿舍，使用
    類別嚴格區分為D4類，即考慮公共安全及消防設備問題而不
    核准為B2類或B3類，今被告將不得經營餐廳之專櫃出租於原
    告使用，被告顯為可歸責於債務人之事由，原告自得依法解
    除契約並依約請求返還履約保證金，被告已有嚴重違約之事
    由，反卻主張終止租約顯然錯誤等語，資為抗辯。並聲明：
    反訴原告之訴駁回。如受不利判決，願供擔保請准宣告免為
    假執行。
參、本件兩造不爭執事項：
一、兩造於98年2月9日簽訂成大商場專櫃合約書，由被告提供坐
    落於台南市○區○○里○○路118號成大商場劃定區域範圍
    一樓編號B-03，由原告設置專櫃（櫃名：小濱和食堂&常玉
    壽司料亭）提供商品及服務。合約期間自98年2月11日起至
    103年2月10日止（詳原證1、被證1，本院卷一第16至20 頁
    、第116至120頁）。
二、原告於97年11月5日與訴外人捷豹科技工程股份有限公司（
    下稱捷豹公司）簽訂工程承攬合約書，工程名稱為小濱食堂
    室內裝修及中央餐廳設備統包工程、施工地點為台南市○區
    ○○路118號1樓-統一成大商場（B3）、合約金額499 萬元
    （未稅），嗣於98年8月5日簽訂工程採購契約書，工程名稱
    為前開工程之第一次追加（減）工程，合約金額30 萬元（
    未稅）（詳原證7、8，本院卷一第29至39頁）。
三、原告於98年9月29日以台北北門郵局第5036號存證信函通知
    被告其所提供之系爭專櫃，不得經營餐飲業使用，原告無法
    將公司設立變更於該處，催告被告解決（詳原證5、本院卷
    一第26至27頁）。
四、原告請求之損害賠償金額：硬體設備5,520,700元、生財器
    具1, 33 7,614元、資遣費損失25,556元、應付帳款523,753
    元、履約保證金30萬元，被告不爭執（詳本院卷二之99年9
    月29日言詞辯論筆錄）。
五、被告於98年10月14日以台北永吉郵局第478號存證信函通知
    原告有重大違約情事，催告原告限期改正（被證2、被證12
    ，本院卷一第121至122頁、第153至154頁）。
六、被告於98年10月29日以台北西松郵局第3400號存證信函向原
    告為終止契約之意思表示，並請求原告賠償60萬元之懲罰性
    違約金（被證2、被證13，本院卷一第123至124頁、第156至
    157頁）。
七、訴外人國立成功大學與太子建設於94年5月10日簽訂興建暨
    營運契約書（被證5，本院卷一第194至229頁）。
八、太子建設與被告於97年3月24日簽訂國立成功大學附屬生活
    設施租賃契約書，由被告向太子建設承租坐落於台南市○區
    ○○段59-1等9筆學生宿舍及校友會館，租賃期間自租賃標
    的物點交日起至108年6月30止（被證6，本院卷一第230至23
    8頁）。
肆、得心證之理由
一、本訴部分：
  (一)被告提供之系爭專櫃，有無不完全給付之情事？原告得否
      據此解除契約？
    1.復按稱租賃者，謂當事人約定，一方以物租與他方使用收
      益，他方支付租金之契約，出租人應以合於所約定使用收
      益之租賃物，交付承租人，並應於租賃關係存續中，保持
      其合於約定使用、收益之狀態，民法第421條第1項、第42
      3條有明文規定。是出租人本於租賃契約所負之義務，並
      不僅止於租賃關係中交付租賃物，而應為將合於約定使用
      收益之租賃物，交付予承租人，供承租人為使用收益，並
      於租賃關係中，保持租賃物合於約定之使用收益之狀態。
      查依兩造不爭之系爭合約第一條約定「甲方（被告）提供
      坐落於台南市○區○○里○○路118號成大商場劃定區域
      範圍編號B-03，由乙方（原告）設置專櫃（櫃名：小濱和
      食堂&常玉壽司料亭）提供商品及服務。」、第二條約定
      「本合約有效期間自98年2月11日起至103年2月10日止」
      、第三條約定「費用計算：一、場地使用費...二、公共
      裝潢費...三、其他費用：管理費、販促補助費、制服費
      用、水電瓦斯費、電話費、空調費、發票印製費、餐券印
      製費、信用卡一般交易手續費」觀之，系爭合約顯有租賃
      契約性質，故被告應將合於約定使用收益（即供原告經營
      餐廳使用）之租賃物，交付予承租人，供承租人為使用收
      益。
    2.又依系爭合約，原告所承租者，為位於於台南市○區○○
      里○○路118號成大商場劃定區域範圍為地上一層（即一
      樓）之編號B-03之專櫃，而系爭專櫃所屬建物，經台南市
      政府核發（97）南工使字第00845、1121號使用執照，依
      該使用執照，地上一層使用項目為D4學校附屬設施，用途
      為管委會及防災中心、梯間、梯廳、機電設備、門廳、門
      廊、教職員辦公室，屬D4學校附屬設施（福利社、體育教
      室），此有台南市政府於99年4月8日以南市工建字第0993
      0094650號函在卷可資（詳本院卷一第174至179頁）。而
      參之建築法第73條第2項、第4項、77條第1項、第91條規
      定：「建築物應依核定之使用類組使用，其有變更使用類
      組或有第九條建造行為以外主要構造、防火區劃、防火避
      難設施、消防設備、停車空間及其他與原核定使用不合之
      變更者，應申請變更使用執照。但建築物在一定規模以下
      之使用變更，不在此限。第二項建築物之使用類組、變更
      使用之條件及程序等事項之辦法，由中央主管建築機關定
      之。」、「建築物所有權人、使用人應維護建築物合法使
      用與其構造及設備安全。直轄市、縣(市)(局)主管建築機
      關對於建築物得隨時派員檢查其有關公共安全與公共衛生
      之構造與設備。」、「有左列情形之一者，處建築物所有
      權人、使用人、機械遊樂設施之經營者新臺幣六萬元以上
      三十萬元以下罰鍰，並限期改善或補辦手續，屆期仍未改
      善或補辦手續而繼續使用者，得連續處罰，並限期停止其
      使用。必要時，並停止供水供電、封閉或命其於期限內自
      行拆除，恢復原狀或強制拆除：一、違反第七十三條第二
      項規定，未經核准變更使用擅自使用建築物者。二、未依
      第七十七條第一項規定維護建築物合法使用與其構造及設
      備安全者。...有供營業使用事實之建築物，其所有權人
      、使用人違反第七十七條第一項有關維護建築物合法使用
      與其構造及設備安全規定致人於死者，處一年以上七年以
      下有期徒刑，得併科新臺幣一百萬元以上五百萬元以下罰
      金；致重傷者，處六個月以上五年以下有期徒刑，得併科
      新臺幣五十萬元以上二百五十萬元以下罰鍰。」可知，建
      築物應按使用執照核定之使用類組使用，否則即為違法使
      用，尤其是供營業使用之建築物，因涉及公共安全，如違
      法使用造成他人死傷，復涉刑責，使用人更應本於使用執
      照核定之使用類組使用，以維護公共之安全。再依前開法
      律第73條第4項規定，所訂定之建築物使用類組及變更使
      用辦法第2條規定，D類為休閒文教類，類別定義為供運動
      、休閒、參觀、閱覽、教學之場所，而下分之D4組為供國
      小以上各級學校教學使用之相關場所，又B類為商業類，
      類別定義為供商業交易、陳列展售、娛樂、餐飲、消費之
      場所，而所下分之B3組為供不特定人餐飲，且直接使用燃
      具之場所（詳本院卷一第21至23頁）以觀，系爭專櫃所屬
      建築物既經核定使用類組為D4組，則依前開規定及說明，
      使用人僅能於該使用類組範圍內使用，自不能超越該使用
      類組範圍而經營餐飲業，復因餐飲業需直接使用燃具，具
      有危險性，高度影響公共安全，故前開辦法將之列為使用
      類組B3組規範，主管機關於審核使用情形所核發使用執照
      之標準自有不同，使用人更不能於經核准影響公共安全較
      低度之D4組擅自變更為影響公共安全較高度之B3組使用，
      而違法經營餐飲業。況台南市政府於98年10月22日至台南
      市○區○○里○○路116及118號1、2樓稽查時，在台南市
      ○區○○路118號1樓，發現有違規作便利商店業使用（原
      核准用途為D類）而違反建築法有關規定之情形，又於98
      年11月4日，至台南市○區○○路118號1樓、2樓、B2 稽
      查時，發現有違規作百貨公司使用（原核准用途為D類）
      而違反建築法有關規定之情形，有台南市政府於99年4 月
      9日以南市工建字第099003679590號函在卷可稽（詳本院
      卷一第183至185頁）。
    3.而系爭專櫃所屬建築物，係訴外人國立成功大學與太子建
      設於94年5月10日與國立成功大學簽訂興建暨營運契約書
      所興建（詳被證5，本院卷一第194至229頁），再由太子
      建設與被告於97年3月24日簽訂國立成功大學附屬生活設
      施租賃契約書，由被告向太子建設承租為設置並經營商場
      以提供商品及相關服務使用，租賃期間自租賃標的物點交
      日起至108年6月30止（詳被證6，本院卷一第230至238頁
      ），嗣被告將系爭專櫃轉租予原告使用，被告即應將合於
      約定使用收益之租賃物，交付予承租人，供承租人為使用
      收益。然兩造既於系爭合約書約定原告承租系爭專櫃開設
      小濱和食堂&常玉壽司料亭經營餐飲業，被告即應交付可
      供餐飲業經營之租賃物予原告，而被告竟提供不得經營餐
      飲業使用之租賃物予原告，顯係提供不合於約定使用收益
      之租賃物，不符債之本旨，即屬可歸責於被告之事由所致
      之不完全給付。
    4.再按因可歸責於債務人之事由，致為不完全給付者，債權
      人得依關於給付遲延或給付不能之規定行使其權利；因可
      歸責於債務人之事由，致給付不能者，債權人得請求賠償
      損害。前項情形，給付一部不能者，若其他部分之履行，
      於債權人無利益時，債權人得拒絕該部之給付，請求全部
      不履行之損害賠償；債權人於有第二百二十六條之情形時
      ，得解除其契約，民法第227條第1項、第226條及第256條
      分別定有明文。查原告既無法合法使用系爭專櫃，縱被告
      仍得於系爭專櫃使用燃具、提供餐飲服務，應解釋為該其
      他部分之履行，已對於原告無利益（隨時會因違反建築法
      之規定而遭受處罰），原告自得拒絕該部之給付，請求全
      部不履行之損害賠償，並因有給付不能之原因而解除契約
      ，是原告主張以本起訴書繕本送達被告為解除契約之意思
      表示，應有所據。
  (二)原告請求被告賠償硬體設備5,520,700元、生財器具1,337
      ,614元、資遣費25,556元等損害，及請求被告給付應付帳
      款523,753元、返還履約保證金30萬元，是否有理由?
    1.按民法第259條規定，契約解除時，當事人雙方回復原狀
      之義務，除法律另有規定或契約另有訂定外，依左列之規
      定：一、由他方所受領之給付物，應返還之。二、受領之
      給付為金錢者，應附加自受領時起之利息償還之。三、受
      領之給付為勞務或為物之使用者，應照受領時之價額，以
      金錢償還之。四、受領之給付物生有孳息者，應返還之。
      五、就返還之物，已支出必要或有益之費用，得於他方受
      返還時所得利益之限度內，請求其返還。六、應返還之物
      有毀損、滅失或因其他事由，致不能返還者，應償還其價
      額。又民法第260條規定解除權之行使，不妨礙損害賠償
      之請求。再損害賠償，除法律另有規定或契約另有訂定外
      ，應以填補債權人所受損害及所失利益為限。
    2.查本件系爭合約書已經解除而溯及消滅，是原告原依該合
      約書所繳納之履約保證金30萬元，被告即應返還，而被告
      原依該合約書第5條約定所受領每月應結算予原告之應付
      帳款523,753元，亦應返還予被告，此有原告提出之原證
      29之履約保證金繳款證明單、原證12、13之對帳單可佐（
      詳本院卷二第94頁、卷一第67、68頁），被告對此金額亦
      不爭，應為可採。
    3.又原告請求賠償硬體設備5,520,700元、生財器具1,337,
      614元等損害，因系爭合約已解除而溯及消滅，是原告因
      系爭合約而所支出之費用即屬損害而得請求被告賠償，被
      告辯稱尚需計算殘值，而依殘值計算損害，並不可採。查
      原告與訴外人捷豹公司簽訂工程承攬合約書，為系爭專櫃
      之室內裝修及中央餐廳設備統包工程，復簽訂第一次追加
      （減）工程契約，原告依此所支出之硬體設備裝潢費用含
      稅後總金額為5,55 4,500元（詳原證8之統一發票，本院
      卷一第29至39頁）。另原告支出之其餘裝修工程及生財器
      具費用，共為1,35 4,967元，有原告提出之原證9之統一
      發票附卷可資（本院卷一第42至60頁）。嗣經兩造於系爭
      專櫃現場清點後，製有兩造所不爭之原證31、32之點算紀
      錄，原告依該點算紀錄將現場未清點到之設備金額共51,
      153元予於扣除後，其所請求之硬體設備、生財器具總損
      害金額為6,858,314，為被告所不爭執，是該部分請求，
      應有理由。至原告受有支出資遣費25,556元等損害部分，
      業據原告提出原證10之薪資表、原證34之計算明細表、原
      證34-1之勞工保險局被保險人名用為據（本院卷一第62至
      63 頁、卷三第102至103頁），被告對此金額亦不爭執，
      是其請求亦有理由。
  (三)綜上所述，原告請求被告給付上開7,707,623元(計算式：
      300,000＋523,753＋6,858,314＋25,556)，並自起訴狀繕
      本送達翌日起至清償日止，按年息5%計算之利息，為有理
      由，應予准許。
  (四)至被告抗辯系爭專櫃所屬建物符合促參法規定之特殊案件
      ，而提出教育部94年5月23日台高（三）字第094006836 3
      號函、國立成功大學與太子建設之興建營運契約、行政院
      公共工程委員會91年7月24日工程技字第09100312460號函
      為據（詳本院卷一第142至146頁），主張未有可歸責於被
      告之不完全給付情事云云。然國立成功大學與太子建設訂
      立興建營運契約，於系爭專櫃所屬建物興建完成後，可取
      得何種使用執照而為某種用途使用，仍應依使用執照及建
      築法規定，非謂教育部上開函文同意備查該興建營運契約
      ，即可無庸取得使用執照而使用或排除建築法之適用。又
      上開行政院公共工程委員會函文，僅討論是否違反「土地
      使用分區」之事宜，亦未涉及建物使用之問題。況臺南市
      政府以99年5月19日南市工建字第09900522820號函函覆本
      院稱系爭專櫃所屬建築物並無建築法第98條規定「特種建
      築物得經行政院之許可，不適用本法全部或一部之規定」
      之原因、申請排除適用建築法相關規定情形（詳本院卷二
      第7頁），且內政部營建署亦以99年6月7日營署建管字第
      0990031464號函函覆本院稱系爭專櫃所屬建築物，前經臺
      南市政府依本法許可並發給使用執照在案，與依建築法第
      98條定報請行政院核定免適用建築法全部或一部規定之特
      種建築物有別（詳本院卷二第20頁），是被告抗辯，自無
      理由。從而原告為了避免自陷於違法狀態，而不予承租系
      爭專櫃營業，自屬正當，被告竟要求原告履約而不得暫停
      或結束營業，復依系爭合約書第12條第2項第8款之規定終
      止契約，即於法無據，則其向原告請求給付60萬元之懲罰
      性違約金並主張抵銷，當無理由。又如上所述，系爭合約
      既因可歸責於被告之事由而經原告解除，則被告向原告所
      收取之履約保證金即應予返還，被告抗辯無庸返還云云，
      顯不可採。
  (五)兩造均陳明願供擔保請准宣告假執行及免為假執行，爰分
      別酌定相當擔保宣告之。
二、反訴部分：
    反訴原告主張反訴被告未經反訴原告事前書面同意而擅自暫
    停或結束營業，而依系爭合約書第12條第2項第8款之規定終
    止契約，並無理由，已如上述，則其向原告請求給付60萬元
    之懲罰性違約金，並按年息5%計算之利息，為無理由，應予
    駁回。又反訴原告之訴既經駁回，其假執行之聲請亦失所附
    麗，應予駁回。
伍、本件事證已臻明確，兩造其餘攻擊防禦方法及所提證據，核
    與本件判決結果不生影響，爰不另一一論述，併予敘明。
陸、據上論結，本訴部分：原告之訴為有理由；反訴部分：反訴
    原告之訴為無理由，爰依民事訴訟法第78條、第390條第2項
    、第392條第2項，判決如主文。
中    華    民    國    99    年    10    月    14    日
                  民事第五庭    法  官  羅月君
以上正本係照原本作成。
如對本判決上訴，須於判決送達後20日內向本院提出上訴狀。如
委任律師提起上訴者，應一併繳納上訴審裁判費。
中    華    民    國    99    年    10    月    14    日
                                書記官  王文心

司法院資訊處製作；財團法人民間司法改革基金會備份。
